【裁判字號】    90,親,30
【裁判日期】    900615
【裁判案由】    確認非婚生子女
【裁判全文】
臺灣高雄地方法院民事判決  九十年度親字第三○號
    原      告    甲○○
    送達代收人    丁○○
    被      告    乙○○
    兼法定代理人  丙○○
    訴訟代理人    張麗霧
右當事人間確認非婚生子女事件，本院判決如左：
    主    文
確認乙○○（即丙○○於民國八十五年十月十六日所生之子、身分證統一編號：Ｚ0
00000000號）非甲○○與丙○○之婚生子。
訴訟費用由被告負擔。
    事      實
甲、原告方面：
一、聲明：求為判決如主文所示。
二、陳述：
（一）緣原告與被告丙○○於民國（下同）七十年六月間結婚，初始二人感情尚屬融
      洽，惟自七十六年左右，二人感情逐漸出現裂痕，終至難以共同生活，是以丙
      ○○乃自行在外生活。丙○○離家後，原告因工作關係亦離開住所，在外工作
      ，二人雖有夫妻之名，卻無夫妻之實久矣。甚而連丙○○之音訊，原告亦無知
      悉。迄至九十年二月中旬，丙○○突回雲林住所，要求與原告離婚，嗣原告始
      知其近年來常年旅居日本，且於八十五年十月份產下一子乙○○，並趁原告不
      知之情形，為戶口登記。因當時原告與丙○○尚有婚姻關係，是以乙○○乃推
      定為原告之婚生子。然則丙○○因與原告分居，早於七十八年間已將戶籍遷出
      ，嗣後丙○○又將乙○○之戶口置於其戶口內，二人獨立成戶，是以原告一直
      不知乙○○之出生。嗣後丙○○與乙○○乃長久旅居日本，原告更無從知悉。
      九十年二月二十二日，丙○○與原告協議離婚時，經其告知，原告始知悉其中
      經過。現原告已與丙○○協議離婚，惟乙○○非原告之所出，為正血統，實有
      提起確認之訴之必要，爰依民法第一千零六十三條第二項之規定，提起否認子
      女之訴。
三、證據：提出戶籍謄本乙份為證。
乙、被告方面：
    認諾原告之請求。
丙、本院依職權函請高雄醫學大學附設中和紀念醫院鑑定原告與被告乙○○間，是否
    具有親子關係。
    理      由
一、按「妻之受胎，係在婚姻關係存續中者，推定其所生子女為婚生子女；惟該項推
    定，如夫妻之一方能證明妻非自夫受胎者，得提起否認子女之訴。但應於知悉子
    女出生之日起，一年內為之。」，民法第一千零六十三條定有明文。經查，原告
    主張其係於九十年二月二十二日與被告丙○○協議離婚時，始得知被告乙○○出
    生乙節，為被告所不爭執，是其此部分之主張堪信為真。原告既係於九十年二月
    二十二日始知悉乙○○出生之事，則其於九十年二月二十六日向本院提起本件否
    認子女之訴（此有本院收文章戳可證），顯然合於民法第一千零六十三條第二項
    但書規定之提起否認子女之訴之期間，合先敘明。
二、本件被告乙○○係八十五年十月十六日出生，而原告與被告丙○○則係於九十年
    二月二十二日始協議離婚之情，有戶籍謄本在卷可稽，並為兩造所不爭執。乙○
    ○之受胎期間既係在原告與被告丙○○之婚姻關係存續中，依諸民法第一千零六
    十三條第一項之規定，乙○○出生後當然受其為原告與被告丙○○婚生子之推定
    。又乙○○依法雖受其為原告與被告丙○○婚生子之推定，然乙○○與原告間實
    則並無親子關係之事實，亦經本院依職權函請高雄醫學大學附設中和紀念醫院鑑
    定明確，此有該院九十年四月二十日（九○）高醫附秘字第○九二八號函附親子
    鑑定報告書乙份存卷足稽，是乙○○並非受胎自原告，原告與乙○○間並無親子
    關係之情，堪可認定。
三、綜上所述，被告乙○○雖受婚生子之推定，惟其確非被告丙○○自原告受胎所生
    之子，已如上述。從而，原告依民法第一千零六十三條第二項之規定，訴請確認
    被告乙○○非原告與被告丙○○之婚生子，即屬正當，應予准許。
四、結論：本件原告之訴為有理由，依民事訴訟法第七十八條、第八十五條第一項，
    判決如主文。
中      華      民      國    九十    年      六      月     十五     日
                              臺灣高雄地方法院民事第五庭
~B法      官  徐美麗
右正本證明與原本無異。
如不服本判決，應於送達後廿日內，向本院提出上訴狀。
中      華      民      國    九十    年      六      月     十五     日
~B法院書記官  楊明月


司法院資訊處製作；財團法人民間司法改革基金會備份。
